【裁判字號】    98,上易,998
【裁判日期】    980709
【裁判案由】    詐欺
【裁判全文】
臺灣高等法院刑事判決                 98年度上易字第998號
上  訴  人  臺灣桃園地方法院檢察署檢察官
被      告  甲○○
上列上訴人因被告詐欺案件，不服臺灣桃園地方法院97年度易字
第1138號， 中華民國98年2月16日第一審判決（起訴案號：臺灣
桃園地方法院檢察署97年度偵字第15736號）， 提起上訴，本院
判決如下：
    主  文
原判決撤銷，發回臺灣桃園地方法院。
    理  由
一、本件原判決意旨詳如原審判決書所載（如附件）。
二、檢察官上訴意旨略以：被告甲○○將帳戶存摺等物提供給正
    犯（即詐騙集團成員）後，該成員隨即以網路購物匯款有誤
    為由而施用詐術，使同一被害人乙○○陷於錯誤，而於97年
    2月23日夜間18至19時之間，共匯款5筆款項， 第1筆匯至同
    案被告何孟倫（所涉幫助詐欺罪部分，業經原審法院以97年
    度壢簡字第2256號判決，判處有期徒刑參月，如易科罰金，
    以新臺幣壹仟元折算壹日在案）所申辦並提供予詐欺集團詐
    欺， 址設桃園縣中壢市○○路455號之國泰世華商業銀行延
    平分行000000000000號帳戶內，第2至5筆則匯至被告甲○○
    址設臺中市○區○○路50號之中國信託商業銀行臺中分行帳
    號000000000000號帳戶。故依整體犯罪經過而言，桃園縣亦
    為本件正犯即詐騙集團成員詐騙被害人乙○○之犯罪結果地
    之一，則臺灣桃園地方法院就本件正犯部分，應有管轄權無
    訛。從而，被告甲○○住居所及申辦帳戶地雖非在桃園縣境
    內，然與本件姓名年籍不詳之詐欺集團成員正犯間所犯之詐
    欺案件為刑事訴訟法第7條第2款所稱之相牽連案件，依同法
    第6條第1項規定，原審法院就本案仍具有管轄權等語。
三、按數同級法院管轄之案件相牽連者，得合併由其中一法院管
    轄；有左列情形之一者，為相牽連之案件：二、數人共犯一
    罪或數罪者。刑事訴訟法第6條第1項、第7條第2款分別定有
    明文。另數人共犯一罪，為相牽連案件。又於第一審辯論終
    結前，得就與本案相牽連之犯罪或本罪之誣告罪，追加起訴
    ，刑事訴訟法第7條第2款、第265條第1項亦有明文。查其立
    法意旨，係在相牽連案件有其事證之關連性，若同一訴訟程
    序審理，因各項人證、物證之相互勾稽，有助於直接審判法
    官證據心證之形成，為發現事實所必要之法定程序。再司法
    院大法官於93年7月23日議決釋字第582號解釋，認「憲法第
    十六條保障人民之訴訟權，就刑事被告而言，包含其在訴訟
    上應享有充分之防禦權。刑事被告詰問證人之權利，即屬該
    等權利之一，且屬憲法第八條第一項規定『非由法院依法定
    程序不得審問處罰』之正當法律程序所保障之權利」。是以
    共犯間為確保對其他共犯之詰問權、對質權，使數共犯於同
    一訴訟程序中進行審理（即共同被告），對於訴訟經濟及促
    使性質屬證人身分之共同被告（或其他共犯），依法定程序
    到場具結陳述，並接受被告之詰問，其陳述方符合得作為認
    定被告犯罪事實之判斷依據。故數人共犯一罪，依追加起訴
    ，或依牽連管轄，以同一訴訟程序進行審理，為案件發現事
    實所必要，並有助訴訟經濟之要求，洵是事理之當然。是刑
    事訴訟法第7 條所稱數人共犯一罪或數罪之所謂相牽連之案
    件，所指之「共犯一罪」應包括幫助犯，而與刑法第28條共
    同實行犯罪之共犯，乃屬二不同範疇。
四、經查，本件被告甲○○被訴基於幫助詐欺取財之犯意，於97
    年2月23日前某日， 在臺灣某不詳地點，將其所申請使用之
    中國信託商業銀行臺中分行（下稱中國信託銀行）00000000
    0000號帳戶（含存摺、提款卡及密碼資料等物品），交予不
    詳姓名、年籍之成年人，供不明詐欺犯罪集團使用作為詐騙
    匯款之人頭帳戶，而被害人乙○○受詐欺後，分別匯款至被
    告甲○○、何孟倫所開立之中國信託銀行、國泰世華商業銀
    行等帳戶，且何孟倫亦經公訴人向原審法院起訴，此有臺灣
    桃園地方法院檢察署97年度偵字第15736號影印卷可按， 是
    原審法院既已受理何孟倫部分案件，依刑事訴訟法第6條第1
    項牽連管轄之規定，被告甲○○部分，自亦一併取得管轄權
    。原審未察，遽為本件管轄錯誤，移送臺灣南投地方法院之
    判決，即有未洽。檢察官據此提起上訴，指摘原判決不當為
    有理由，自應由本院不經言詞辯論，將原判決撤銷，並發回
    臺灣桃園地方法院另為適當之裁判。至本案是否與臺灣南投
    地方法院檢察署98年度偵字第1653號移送併辦案件屬「同一
    案件」，案經退回應由原審法院本於職權一併審酌。
據上論斷，應依刑事訴訟法第369條第1項但書、第372條，判決
如主文。
中    華    民    國    98    年    7     月    9     日
                  刑事第八庭審判長法  官  鄭文肅
                                  法  官  劉嶽承
                                  法  官  蔡光治
以上正本證明與原本無異。
不得上訴。
                                  書記官  蔡宜蓁
中    華    民    國    98    年    7     月    9     日


司法院資訊處製作；財團法人民間司法改革基金會備份。
